【裁判字號】    92,重上更(三),15
【裁判日期】    920519
【裁判案由】    違反毒品危害防制條例
【裁判全文】
臺灣高等法院高雄分院刑事判決        九十二年度重上更（三）字第一五號
    上  訴  人
    即  被  告  乙○○
    指定辯護人 本院公設辯護人 李佩娟
右上訴人因違反毒品危害防制條例案件，不服臺灣屏東甲方法院八十八年度訴字第七
一三號中華民國八十九年七月二十八日第一審判決（起訴案號：臺灣屏東甲方法院檢
察署八十八年度毒偵字第三○號），提起上訴，經最高法院第三次發回更審，本院判
決如左：
      主  文
原判決撤銷。
乙○○無罪。
      理  由
一、公訴意旨略以：被告乙○○前於民國八十五年間，因違反麻醉藥品管理條例案件
    ，經法院判處有期徒刑一年確定，於八十七年十月十二日執行完畢，復基於概括
    之犯意，自八十八年五、六月間起，至八十八年六月十五日晚間十時許，在屏東
    縣高樹鄉○○村○○段（即沿山公路三段）八五一號「鄉情土雞城」（即鄉情卡
    拉ＯＫ）店內，以每包新台幣一千元或二千元之價格，多次非法販賣第二級毒品
    甲基安非他命予陳俊良施用，嗣據陳俊良之供述而循線查獲。因認被告涉犯毒品
    危害防制條例第四條第二項販賣第二級毒品罪嫌等語。
二、按犯罪事實應依證據認定之，無證據不得推定其犯罪事實；不能證明被告犯罪者
    ，應諭知無罪之判決，刑事訴訟法第一百五十四條、第三百零一條第一項定有明
    文。又按共同被告所為不利於己之供述，固得採為其他共同被告犯罪之證據，惟
    此項不利之供述，依刑事訴訟法第二百七十條第二項（即現行法第一百五十六條
    第二項）之規定，仍應調查其他必要之證據，以察其是否與事實相符，自難專憑
    此項供述，為其他共同被告犯罪事實之認定（最高法院三十一年上字第二四二三
    號判例意旨足參）。再按此一立法目的，乃欲以補強證據擔保被告自白之真實性
    ，亦即防止偏重自白，以避免錯誤之裁判，故以補強證據之存在，限制自白在證
    據上之價值。何況犯毒品危害防制條例第十條之罪，供出毒品來源因而破獲者，
    得減輕其刑，該條例第十七條定有明文；則施用第二級毒品安非他命之人，如供
    出安非他命之來源因而破獲者，既得獲邀減輕其刑之寬典，為擔保其所為不利於
    其他共同被告之陳述（即毒品來自其他共同被告）之真實性，尤應有足以令人確
    信其陳述為真實之補強證據，始能資為論罪之依據。而所謂補強證據，指除該自
    白本身外，其他足資證明自白之犯罪事實確具有相當程度真實性之證據而言，其
    所補強者，雖不以全部事實為必要，但須因補強證據與自白相互印證，而足使犯
    罪事實獲得確信者，始足當之（最高法院九十年度台上字第六五一七號判決意旨
    足佐）。
三、本件公訴人認上訴人即被告乙○○涉犯前揭販賣第二級毒品犯行，係以證人陳俊
    良於警訊、臺灣台中甲方法院檢察署偵訊中供述明確，又證人（即鄉情土雞城負
    責人）鄭榮福證述被告向伊承租房間，住於該店內等語，及被告為警查獲扣案之
    四小包安非他命，而認陳俊良所供可採等情為據。然訊據被告否認被訴前揭販賣
    第二級毒品犯行，辯稱：伊在鄉情卡拉ＯＫ店內為警查獲之四小包安非他命，係
    供自己吸用，伊不認識陳俊良，亦不認識葉家男，從未販賣安非他命予陳俊良，
    倘如依陳俊良所言最後一次，係於六月十四日向伊購買一千元安非他命，則至六
    月二十一日陳俊良為警查獲時，不可能還剩下零點六公克（伊為警察扣之安非他
    命每包約重零點七公克）云云。
四、經查：
  (一)公訴人所指各節，固經證人陳俊良於警訊及偵查中囑託訊問時多次供述在卷（見
    警卷第三至七頁，偵卷第十九頁背面至第二十頁），又經本院前審再囑託福建金
    門甲方法院訊問證人陳俊良，據其證稱：「我每次都到『鄉情卡拉ＯＫ』向他（
    乙○○）購買安非他命」等語（見本院更一卷第八八頁），然此等不利於被告之
    供述，仍應調查其他必要之證據，以察其是否與事實相符，本件被告係於八十八
    年六月十五日下午四時許，在上開「鄉情土雞城」內，為警持檢察官簽發搜索票
    查獲安非他命四小包，嗣於同年月二十一日下午五時許，警方復在屏東縣高樹鄉
    建興村十二號陳俊良住處，查獲陳俊良持有安非他命一小包、吸食器一組等物。
    但警方於被告住處查扣前開安非他命時，並未查扣有何帳冊、磅秤、分裝用夾鏈
    袋等證物，又搜索時並無有人打電話進來要買安非他命之情等語，亦據證人李家
    德（承辦警員）於本院證述明確（見本院更三卷第五六頁），足徵本件警方除上
    開扣案安非他命外，並未查獲其他足以認定被告有何販賣安非他命之具體事證。
  (二)證人即鄉情土雞城負責人鄭榮福於偵查及本院前審調查中雖均證稱：「他（指被
    告）向我租一間房子，平常暫住屏東縣高樹鄉口社村八五一號『鄉情卡拉ＯＫ店
    』裏面」情等語（見偵卷第二九頁反面，本院更一卷第七十頁），而陳俊良於警
    訊縱能指稱被告係居住於鄉情卡拉ＯＫ店內云云，但被告到案後自始均坦承其有
    住於鄉情土雞城內之事實，則證人鄭榮福前開證述，自與被告供述無異，顯不能
    佐為證人陳俊良指陳被告有在該處販賣安非他命之補強證據。至於被告與證人陳
    俊良有無仇怨等情，亦與被告有無被訴前揭販賣安非他命犯行無涉。
  (三)本件為警查扣之晶體四小包，經送驗結果為甲基安非他命，驗前毛重二點七公克
    ，驗後毛重二點六五公克，固有高雄醫學院附設中和紀念醫院檢驗報告單影本一
    紙可按（見本院上訴卷第五一頁），然被告均坦承其有施用安非他命惡習，於本
    件查獲後亦經法院裁定強制戒治處分在案（見本院更三卷第三十至四七頁之臺灣
    高等法院被告全國前案紀錄表），足見被告所供前開安非他命係供己施用一節，
    尚非無據。
  (四)證人陳俊良於為警查獲時，自承其有施用安非他命，而其為警查扣之一包結晶體
    ，雖驗出安非他命成分（見本院上訴卷第四九頁之高雄醫學大學九十年四月十七
    日九四之七九號檢驗報告），亦僅足以作為證人陳俊良供己施用之佐證，復
    參以證人陳俊良於警訊係供：「我自八十八年六月初開始向被告購買安非他命，
    每次一、二千元，最後一次是六月十四日二十二時向被告購買一千元，正是警方
    查扣那一包」（見警卷第六頁），則以證人於不到半個月期間業已購買三次安非
    他命，足見證人陳俊良施用量不小，然其為警查扣之一小包約重零點六公克（如
    上檢驗報告），對照被告為警查扣之四小包安非他命約毛重二點七公克，每小包
    約重零點七公克之情，則證人陳俊良於購買安非他命六日後（同年六月二十一日
    ）為警查扣時，豈有如其所供，其向被告所購之安非他命仍有尚存前開重量之數
    ，是證人陳俊良前開警訊供述，核與客觀查扣之安非他命數量未合，已難採信。
  (五)證人陳俊良於偵查中經檢察官囑託訊問及於本院前審囑託福建金門甲方法院訊問
    中所供：「認識乙○○否，是朋友葉家男介紹認識，葉家男住屏東縣高樹鄉長榮
    村」（偵卷第十九頁背面，本院更一卷第八八頁背面）云云，然證人葉家男於本
    院前審卻證：「沒有介紹陳俊良跟乙○○認識，我不認識乙○○，如何介紹認識
    」等語（見本院更一卷第一一０頁），至於證人葉家男雖亦稱：「之前在高樹路
    上看過乙○○這個人、在便利商店買東西有看過這個人」（見本院更一卷第一一
    一頁）等語，但此純屬證人葉家男個人記憶所及之陳述，尚難遽以推論「證人葉
    家男與被告早已相識，所稱不認識，並未介紹認識，屬迴護之詞」等情，尚不足
    為被告不利之論據。
五、綜上所述，公訴人起訴所持論據，均未能提出其他足資證明證人陳俊良前開供述
    自白，具有相當程度真實性之補強證據，揆諸前開說明，無從證明被告有何證人
    陳俊良所指之販賣安非他命犯行，此外，復查無其他確切證據足資審認，參照前
    開規定，被告被訴前揭販賣第二級毒品犯罪，即屬不能證明。原審疏未詳究前情
    ，遽為科刑之判決，自非允洽，被告上訴意旨否認犯罪，指摘原判決不當，為有
    理由，應予撤銷改判，諭知被告乙○○無罪。
據上論結，應依刑事訴訟法第三百六十九條第一項前段、第三百六十四條、第三百零
一條第一項，判決如主文。
本案經檢察官劉文水到庭執行職務。
中    華    民    國      九十二      年        五      月     十九     日
                              臺灣高等法院高雄分院刑事第六庭
                                  審判長法官  王憲義
                                        法官  謝靜雯
                                        法官  張意聰
右正本證明與原本無異。
如不服本判決應於收受本判決後十日內向本院提出上訴書狀，其未述上訴理由者，
並得於提起上訴後十日內向本院補提理由書狀（均須按他造當事人之人數附繕本)「
切勿逕送上級法院」。
                                      書記官  王婉蓉
中    華    民    國      九十二      年        五      月     十九     日


司法院資訊處製作；財團法人民間司法改革基金會備份。
